臺灣高雄地方法院民事裁定
109年度消債更字第195號
聲  請  人  王怡凡  
0000000000000000

代  理  人  黃韡誠律師
上列當事人因消費者債務清理事件聲請更生，本院裁定如下：
    主  文
聲請人王怡凡自中華民國一百零九年八月二十五日下午四時起開
始更生程序。
命司法事務官進行本件更生程序。
    理  由
一、聲請意旨略以：伊無力清償債務，曾於民國109年4月1日向
    本院聲請調解債務清償方案，惟調解不成立。又伊未經法院
    裁定開始清算程序或宣告破產，爰聲請更生等語。
二、按債務人不能清償債務或有不能清償之虞者，得依本條例所
    定更生或清算程序，清理其債務。債務人無擔保或無優先權
    之本金及利息債務總額未逾新臺幣（下同）12,000,000元者
    ，於法院裁定開始清算程序或宣告破產前，得向法院聲請更
    生。法院開始更生程序之裁定，應載明其年、月、日、時，
    並即時發生效力。法院裁定開始更生或清算程序後，得命司
    法事務官進行更生或清算程序，必要時得選任律師、會計師
    或其他適當之自然人或法人一人為監督人或管理人。消費者
    債務清理條例（下稱消債條例）第3條、第42條第1項、第45
    條第1項及第16條第1項分別定有明文。
三、經查：
  ㈠聲請人前於109年4月1日向本院聲請調解債務清償方案，經本
    院109年度司消債調字第183號受理，於同年5月12日調解不
    成立，聲請人並於同日以言詞聲請更生等情，業經本院調閱
    上開調解卷宗核閱無訛，並有調解程序筆錄可參（見司消債
    調卷第46頁），是以依消費者債務清理條例施行細則第44條
    之3規定，聲請人於前置調解不成立後聲請更生，應屬合法
    。
  ㈡次查，聲請人於107年及108年度申報所得各為210,700元、31
    4,663元（均為薪資所得），名下無財產，勞工保險自107年
    10月1日起投保於福客來中餐廳有限公司，投保薪資為27,60
    0元。又聲請人自陳107年5月至同年9月於和合宴會館擔任計
    時工作人員，月薪約10,000元，領取現金，自107年11月5日
    起任職福客來中餐廳有限公司，據福客來中餐廳有限公司函
    覆之薪資條所載，108年1月至109年5月每月薪津小計依序為
    27,677元、33,150元、27,180元、25,700元、25,580元、26
    ,000元、25,510元、25,580元、26,450元、26,500元、25,3
    36元、27,596元、28,666元、27,230元、30,170元、27,560
    元、28,350元，合計464,235元，聲請人並陳稱除薪資條所
    載薪津項目外，尚領取年終獎金23,000元（於109年1月20日
    匯入聲請人之臺灣土地銀行帳戶）及春酒紅包1,000元，依
    此計算平均每月收入為28,720元【計算式：（464,235＋23,0
    00＋1,000）÷17＝28,720，小數點以下四捨五入；下同】，未
    領取社會局補助、未婚等情，有財團法人金融聯合徵信中心
    前置協商專用債權人清冊（司消債調卷第7至8頁）、財政部
    高雄國稅局107年及108年度綜合所得稅各類所得資料清單及
    總歸戶財產查詢清單（司消債調卷第10至11頁、本案卷第21
    頁）、勞工保險被保險人投保資料表（司消債調卷第12至15
    頁）、存摺（司消債調卷第16至21頁、本案卷第31至43頁）
    、薪資條（司消債調卷第22頁、本案卷第22至30頁、本案卷
    第46至62頁）、高雄市政府社會局社會福利資訊料查詢表（
    本案卷第12至14頁）、信用報告（本案卷第18頁）、戶籍謄
    本（本案卷第19頁）、商業保險投保資料查詢結果表（本案
    卷第68頁）、財產及收入狀況說明書（本案卷第70頁）、債
    權人清冊（本案卷第71頁）在卷可參。故本院審酌上情，認
    為核算聲請人目前償債能力之基礎以每月28,720元為基準。
  ㈢關於聲請人個人日常必要支出部分，按債務人必要生活費用
    ，以最近1年衛生福利部或直轄市政府所公告當地區每人每
    月最低生活費1.2倍定之，消債條例第64條之2第1項定有明
    文。查衛福部社會司所公告109年度高雄市最低生活費為13,
    099元，其1.2倍為15,719元，又該最低生活費用之標準，係
    照當地最近1年平均每人消費支出60％訂定，依其基準之家庭
    收支調查報告調查表格式所示有關經常性支出之調查項目，
    包括利息支出、食品、衣著、房租及水費、電費、醫療保健
    、交通、娛樂、教育等，已涵蓋聲請人所陳報之支出項目；
    因聲請人陳稱居住之房屋係3個姑姑及弟弟等4人共有，無房
    屋費用支出、僅補貼水電瓦斯費用等語（見司消債調卷第48
    頁反面、本案卷第15頁），故於計算聲請人個人每月必要生
    活費時，即應自前開已包括聲請人居住費用在內，扣除相當
    於房租支出所佔比例約24.36%，避免重複計列費用，則扣除
    居住費用後，聲請人每月必要生活費為11,890元【計算式：
    15,719－（15,719×24.36%）＝11,890】。
  ㈣綜上所述，以聲請人現每月收入28,720元為其償債能力基準
    ，扣除個人必要生活費11,890元後，餘16,830元，而聲請人
    目前負債總額為1,731,437元（參調解卷第36頁以下，包含
    ：台新銀行、聯邦銀行、永瓚開發建設股份有限公司、萬榮
    行銷股份有限公司、民間債權人即聲請人之姑姑王台榮，參
    本案卷第44頁），以聲請人每月所餘按月攤還結果，如不計
    利息，需近9年（計算式：1,731,437÷16,830÷12≒8.6）始能
    清償完畢，已逾消債條例第53條第2項第3款所定6年清償期
    ，如加計利息負擔，其還款年限顯然更長，堪認聲請人確有
    不能清償債務或有不能清償之虞之情事。此外，聲請人無擔
    保或無優先權之債務總額未逾12,000,000元，且無消債條例
    第6條第3項、第8條或第46條各款所定駁回更生聲請之事由
    存在，則聲請人聲請更生為有理由，應予准許，爰命司法事
    務官進行本件更生程序。
四、依消債條例第11條第1項、第45條第1項，裁定如主文。
中　　華　　民　　國　　109 　年　　8 　　月　　25　　日
                  民事庭　法　官  　賴寶合
以上正本係照原本作成。
本裁定不得抗告。
中　　華　　民　　國　　109 　年　　8 　　月　　25　　日
                          書記官    胡美儀